臺灣彰化地方法院刑事判決　　　　　　　100年度訴字第662號
公　訴　人　臺灣彰化地方法院檢察署檢察官
被　　　告　楊盛強
選任辯護人　陳葳菕律師
上列被告因搶奪案件，經檢察官提起公訴（100年度偵字第3198
號），被告就被訴事實為有罪之陳述，經本院合議庭裁定改由受
命法官獨任以簡式程序審理，判決如下：
  主  文
楊盛強意圖為自己不法之所有，而搶奪他人之動產，累犯，處有
期徒刑肆月，如易科罰金，以新臺幣壹仟元折算壹日。應於刑之
執行完畢或赦免後，令入相當處所，施以監護壹年。
  事  實
一、楊盛強前因竊盜案件，經本院以民國96年度彰簡字第842號
    判決分別判處有期徒刑6月（減為3月）、拘役40日（減為20
    日）；又因竊盜案件，經本院以96年度簡字第308號判決判
    處有期徒刑2月，與前揭有期徒刑3月定應執行有期徒刑4月
    ；再因竊盜案件，經本院以96年度彰簡字第390號判決判處
    拘役10日，減為5日，並與前揭拘役20日定應執行拘役25日
    ；另因竊盜案件，經本院以97年度彰簡字第201號判決判處
    有期徒刑3月；復因竊盜案件，經本院以97年度彰簡字第347
    號判決判處拘役50日，自97年1月9日入監，並接續執行前揭
    有期徒刑、拘役，嗣於97年12月1日執行完畢。詎仍不知悔
    改，因智能缺陷，致其依自己之辨識而行為之能力顯著降低
    ，於此情形下，意圖為自己不法之所有，於100年3月31日19
    時22分許，騎乘腳踏車至由蔣豔芳所經營位於彰化縣和美鎮
    ○○路○段330號之昌裕臺灣彩券行，趁蔣豔芳看店不及防備
    之際，徒手搶奪蔣豔芳所有，置放在投注機零錢盒內之新臺
    幣（下同）50元硬幣8枚（起訴書記載5枚，經公訴人當庭更
    正為8枚），得手後，隨即騎乘腳踏車逃逸。嗣於同日20時
    35分許，經警循線在彰化縣和美鎮○○路與東明路口查獲。
二、案經彰化縣警察局和美分局報告臺灣彰化地方法院檢察署檢
    察官偵查起訴。
    理  由
一、本件被告楊盛強所涉犯者為刑法第325條第1項之法定刑為6
    月以上5年以下有期徒刑之搶奪罪，非死刑、無期徒刑、最
    輕本刑為3年以上有期徒刑之罪或高等法院管轄第一審案件
    。被告就被訴事實為有罪之陳述，經告知簡式審判程序之旨
    ，並聽取檢察官及被告之意見後，本院合議庭依刑事訴訟法
    第273條之1第1項之規定，裁定由受命法官獨任進行簡式審
    判程序，合先敘明。
二、訊據被告對於上揭搶奪犯行坦承不諱，且與證人即被害人蔣
    豔芳於警詢中證述之情節相符，復有贓物認領保管單、現場
    及監視器翻拍照片附卷可稽，被告犯行堪予認定。
三、核被告所為，係犯刑法第325條第1項之搶奪罪。另被告因竊
    盜案件，經本院以96年度彰簡字第842號判決分別判處有期
    徒刑6月（減為3月）、拘役40日（減為20日）；又因竊盜案
    件，經本院以96年度簡字第308號判決判處有期徒刑2月，與
    前揭有期徒刑3月定應執行有期徒刑4月；再因竊盜案件，經
    本院以96年度彰簡字第390號判決判處拘役10日，減為5日，
    並與前揭拘役20日定應執行拘役25日；另因竊盜案件，經本
    院以97年度彰簡字第201號判決判處有期徒刑3月；復因竊盜
    案件，經本院以97年度彰簡字第347號判決判處拘役50日，
    自97年1月9日入監，並接續執行前揭有期徒刑、拘役，嗣於
    97年12月1日執行完畢，此有臺灣高等法院被告前案紀錄表1
    份在卷可憑，其受有期徒刑之執行完畢後，5年以內故意再
    犯本件有期徒刑以上之罪，為累犯，應依刑法第47條第1項
    加重其刑。又被告為輕度智障，有中華民國身心障礙手冊影
    本附卷可憑，經本院函請行政院衛生署草屯療養院對被告為
    精神鑑定，該院綜合被告過去病歷等個人生活史及疾病史、
    心理測驗、精神狀態檢查各項結果，認被告整體智能較差，
    對較為複雜之事件判斷力較差，較無法思索行事後果，並推
    估在犯行當時，被告對於外界事務之知覺理會與判斷作用，
    以及自由決定意思之能力，應已較普通人之平均程度顯然減
    退，但未達不能辨識之程度，有該院100年8月17日草療精字
    第1000006984號函檢附之精神鑑定報告書在卷可參，足認被
    告因智能缺陷，致依其辨識而行為之能力，雖未達完全缺乏
    之程度，然已顯著減低，爰依刑法第19條第2項規定減輕其
    刑，並與前開加重其刑部分，依刑法第71條第1項規定先加
    後減。本院審酌被告前已屢犯竊盜案件，經判決有罪確定，
    已如前述，竟未能記取教訓，再犯本案，並造成被害人財產
    之損害，惟有輕度智障，徒手搶奪之犯罪手段，搶得之財物
    價值甚微，且被害人表示願意原諒被告，及被告犯後坦承犯
    行，態度尚稱良好等一切情狀，量處如主文所示之刑，並諭
    知易科罰金之折算標準。
四、末按行為時因精神障礙或其他心智缺陷，致其辨識行為違法
    或依其辨識而行為之能力顯著減低，其情狀足認有再犯或有
    危害公共安全之虞時，於刑之執行完畢或赦免後，令入相當
    處所，施以監護。但必要時，得於刑之執行前為之，刑法第
    87條第2項定有明文。經查：被告係1人獨居，有輕度智能不
    足之心智障礙，前已有多次竊盜犯行，本次犯後於本院並陳
    稱搶奪他人財物是小事情等語（見本院100年6月28日訊問筆
    錄）；復於偵訊時供承：（問：為何要行搶？）因為喝酒及
    吸強力膠，還有缺錢等語（見臺灣彰化地方法院檢察署10 0
    年度偵字第3198號卷第17頁）。並自陳只要有喝酒就會亂，
    自己也沒有辦法等情，又被告自我控制能力不佳，有習慣性
    飲酒，偶爾會吸食強力膠，考量被告有飲酒問題，飲酒後會
    導致其自我控制能力不佳，建議令其入相當處所監護，有前
    揭精神鑑定報告書及行政院衛生署草屯療養院100年9月1日
    草療精字第1000007188號函附卷可參。本院衡酌前情，認被
    告因智能缺陷，致依其辨識而控制其行為之能力顯著降低，
    且有飲酒習慣，酒後自我控制力減弱，顯有再犯之虞，本院
    認如被告接受適當之治療及照護，將有助於防止被告再觸犯
    相類犯罪，並收防衛公共安全之功效，實有令入相當處所，
    施以監護的必要，爰依刑法第87條第2項、第3項之規定，併
    予宣告於刑之執行完畢或赦免後，令入相當處所，施以監護
    1年。
據上論斷，應依刑事訴訟法第273條之1第1項、第299條第1項前
段，刑法第325條第1項、第19條第2項、第47條第1項、第41條第
1項前段、第87條第2項、第3項，刑法施行法第1條之1，判決如
主文。
本案經檢察官陳顗安到庭執行職務。
中    華    民    國   100    年    10    月    28    日
                    刑事第四庭    法  官  蘇雅慧
以上正本證明與原本無異。
如不服本判決，應於收受判決後10日內向本院提出上訴書狀，並
應敘述具體理由；其未敘述上訴理由者，應於上訴期間屆滿後20
日內向本院補提理由書（均須按他造當事人之人數附繕本「切勿
逕送上級法院」）。
告訴人或被害人對於判決如有不服具備理由請求檢察官上訴者，
其上訴期間之計算係以檢察官收受判決正本之日期為準。
中    華    民    國   100    年    10    月    28    日
                                  書記官  吳芳儀
附錄論罪科刑法條：
中華民國刑法第325條第1項
（普通搶奪罪）
意圖為自己或第三人不法之所有，而搶奪他人之動產者，處 6
月以上 5 年以下有期徒刑。